臺灣臺中地方法院民事判決　　　　　　　94年度訴字第1778號
原　　告　乙○○
被　　告　甲○○
上列當事人間因過失傷害案件，經原告向本院刑事庭提起損害賠
償之附帶民事訴訟，案經刑事庭移送前來，本院於民國94年11月
2日言詞辯論終結，判決如下：
    主    文
被告應給付原告新臺幣肆萬零壹拾元。
原告其餘之訴駁回。
訴訟費用由被告負擔百分之五，餘由原告負擔。
本判決第一項及命被告負擔訴訟費用部分，得假執行。
    事實及理由
壹、兩造爭執要旨：
  一、原告主張：被告駕駛車號X3-6625號自用小客車（以下稱
      被告車輛），於民國（下同）93年6月25日上午7時55分許
      ，行經台中市○○路時，將騎腳踏車之原告撞倒，至原告
      受傷，爰請求被告賠償醫藥費及慰撫金共新臺幣（下同）
      809,000元。
  二、被告抗辯：被告於駕車時，固有與原告發生車禍，但當時
      被告是在遵行車道內行駛，並無違規。然原告騎腳踏車並
      未緊靠路邊，於慢車道內騎行，又因年邁，騎車不穩，致
      碰及被告車輛，本件車禍之發生，原告亦有過失。又原告
      雖請求被告賠償809,000元，但未提出證據證明其損害。
      況原告於當時是慢速倒下，僅有輕微擦傷而已。原告提出
      有耳聾及其他病症之診斷書，均非因本件車禍所引起，不
      能作為請求損害賠償之依據。
貳、得心證之理由：
  一、原告主張其於上揭時地遭被告駕車撞傷之事實，業經本院
      94年度中交簡上字第120號刑事判決認定明確，被告對此
      不為爭執，故可信為真實。
  二、被告辯稱原告對車禍之發生亦有過失。經查：依附於臺灣
      臺中地方法院檢察署93年度偵字第16562號偵查卷之道路
      交通事故現場圖所示，本件車禍是因被告車輛之右前保險
      桿碰撞原告之腳踏車後輪所造成，亦即車禍發生當時，原
      告所騎腳踏車是在被告車輛之右前方處。而被告既然駕車
      行駛在原告之左後方，其即應注意車前狀況，且與原告所
      騎腳踏保持適當距離，並須隨時採取必要之安全措施（道
      路交通安全規則第九十四條第三項參照），而被告顯然未
      注意及此，以致發生本件車禍，故有過失，誠屬明確。至
      於原告是在被告車輛之右前方騎車，其對車後狀況固然無
      注意義務，但依前開現場圖及現場照片所示，該肇事路段
      為同向二車道之道路，兩車踫撞地點在內外車道鄰接處，
      亦即原告是在汽車道上騎行腳踏車。而按慢車應在劃設之
      慢車道上靠右順序行駛，在未劃設慢車道之道路，應靠右
      側路邊行駛；慢車不得侵入快車道，道路交通安全規則第
      一百二十四條第一項前段、第二項前段分別定有明文。原
      告在汽車道上騎行腳踏車，顯然違反前開規定，且其違規
      行駛，亦是造成本件車禍之原因，故原告亦有過失甚明。
      本院斟酌雙方過失程度及原因力之強弱，認為被告與原告
      之過失責任比例為八：二。
  三、按不法侵害他人之身體或健康者，對於被害人因此喪失或
      減少勞動能力，或增加生活上之需要時，應負損害賠償責
      任；又不法侵害他人之身體、健康、名譽、自由、信用、
      隱私、貞操，或不法侵害其他人格法益而情節重大者，被
      害人雖非財產上之損害，亦得請求賠償相當之金額，民法
      第一百九十三條第一項、第一百九十五條第一項前段分別
      定有明文。原告於前揭時地遭被告駕車碰撞而受傷，其請
      求被告賠償醫療費用及慰撫金，於法即無不合。茲將原告
      之請求，分別說明如下：
    (一)醫療費用：原告因本件車禍受傷，經送往行政院衛生署
        台中醫院急救，為兩造所不爭執。而本院向台中醫院查
        詢原告支出之醫藥費及病歷資料，該醫院函復：「經調
        閱病歷，患者乙○○先生於民國93年6月25日因車禍由
        一一九送至本院急診室救治，除了手腳有擦傷外，無骨
        折及其他出血等情況，經處理後於當日中午12時50分離
        院。」等語，此有該醫院94年10月7日中醫歷字第09400
        009238號函在卷可稽。而依該醫院隨函檢送之門診費用
        證明書所示，原告該次急救支出之醫藥費為2,713元，
        其中健保給付部分為2,701元，自付部分為12元。除此
        之外，即再無其他醫療費用，而原告亦未舉證證明其有
        支出其他醫療費用，故原告因本件車禍支出之醫藥費為
        2,713元。惟該醫藥費其中之2,701元，是由中央健康保
        險局支付，該部分之醫藥費請求權即因而移轉予中央健
        康保險局，原告不得再向被告請求給付。從而原告得向
        被告請求之醫藥費僅為自付部分即12元。
    (二)慰撫金：原告因本件車禍所受傷勢，除了手腳有擦傷外
        ，無骨折及其他出血等情況，已如前述，故原告所受傷
        勢尚屬輕微。惟原告因本件車禍難免受有驚嚇，且身體
        確實受有傷害，故其受有肉體及精神上之痛苦，亦可想
        像。本院審酌原告所受傷害程度，其已高齡七十五歲，
        孤伶一人在台，無人照護（卷附之戶籍查詢資料參照）
        ；被告以賣麵為生，名下有房屋、土地各一筆，汽車一
        輛（三筆財產總額約八十幾萬元）等情事，認為原告請
        求之慰撫金，以50,000元為適當。
  四、據上所述，原告因被告之過失行為所得請求之損害賠償為
      50,012元（計算式：醫療費用12元＋慰撫金50,000元＝
      50,012元）。惟按損害之發生或擴大，被害人與有過失，
      法院得減輕賠償金額，或免除之，民法第二百十七條第一
      項定有明文。本件車禍之發生，原告應負十分二責任，被
      告應負十分之八責任，已如前述，依前述規定過失相抵後
      ，原告得請求被告賠償之金額為40,010元（計算式：50,0
      12× (1-0.2) =40,010，元以下四捨五入）。
  五、綜上，原告請求被告給付40,010元，為有理由，應予准許
      。其餘逾此部分之請求，為無理由，應予駁回。
  六、本件為所命給付金額未逾五十萬元之判決，於原告勝訴部
      分（即本判決主文第一項及命被告負擔訴訟費用部分），
      爰依職權宣告假執行。
參、訴訟費用負擔及宣告假執行之依據：民事訴訟法第七十九條
    、第三百八十九條第一項第五款。
中　　華　　民　　國　　94　　年　　11　　月　　11　　日
                  民事第一庭    法  官  游文科
正本係照原本作成。
如對本判決上訴，須於判決送達後20日內向本院提出上訴狀。
中　　華　　民　　國　　94　　年　　11　　月　　11　　日
                                書記官
